【裁判字號】    97,軍上,15
【裁判日期】    970915
【裁判案由】    貪污治罪條例
【裁判全文】
臺灣高等法院高雄分院刑事判決          97年度軍上字第15號
上  訴  人
即  被  告  甲○○
選任辯護人  劉嘉裕律師
上列上訴人因貪污等案件，不服國防部高等軍事法院高雄分院97
年度上重訴字第1 號中華民國97年5 月8 日第二審判決（起訴案
號：國防部南部地方軍事法院檢察署96年偵字第322 號），提起
上訴，本院判決如下：
    主  文
原判決關於侵占公有財物、使軍用彈藥致令不堪用部分撤銷，發
回國防部高等軍事法院高雄分院。
其他上訴駁回。
    理  由
一、本件上訴人並未聲明為一部上訴，依軍事審判法第191 條第
    1 項規定，視為全部上訴，合先敘明。
二、撤銷發回部分：原判決撤銷第一審對被告論處侵占公有財物
    罪，有期徒刑八年，褫奪公奪二年；使軍用彈藥致令不堪用
    罪，有期徒刑七年之判決；改為論處侵占公有財物罪，有期
    徒刑五年，褫奪公奪一年；使軍用彈藥致令不堪用未遂罪，
    有期徒刑五年；固非無見。惟查：
  (一)原判決認定被告基於帳籍平衡之動機，於96年4 月18日18時
    許，將步槍彈23盒（共460 顆）、空彈殼5 盒（100 顆）併
    同鐵皮盒1 個，裝於個人洽公袋內，自彈藥庫攜出藏放在營
    區體育館旁草叢內，致該460 顆步槍彈遭雨淋生鏽，惟未達
    於不堪用程度；又接續於同年5 月21日19時許，自彈藥庫搬
    出步槍彈13箱（含零頭彈兩箱，共計14,367顆），移置藏放
    在營區草叢內，惟未達於不堪用程度之事實，認以上兩次係
    屬接續犯，而論以使軍用彈藥致令不堪用未遂罪。然所謂「
    帳籍平衡之動機」？究竟卷證內有何憑據，可以合理化被告
    攜出步槍彈而藏放草叢內使人難以發現之行為，且可憑為與
    構成要件「使軍用槍彈致令不堪用」之動機源由相互關連，
    而認被告兩次之主觀目的完全相同，原判決未有任何說明，
    顯有理由不備之違法。且按接續犯，係指行為人之數行為於
    同時同地或密切接近之時地實施，侵害同一之法益，各行為
    之獨立性極為薄弱，依一般社會健全觀念，在時間差距上，
    難以強行分開，在刑法評價上，以視為數個舉動之接續施行
    ，合為包括之一行為予以評價，較為合理始足當之；如客觀
    上有先後數行為，主觀上基於一個概括之犯意，逐次實施而
    具連續性，其每一前行為與次行為，依一般社會健全觀念，
    在時間差距上，可以分開，在刑法評價上，各具獨立性，每
    次行為皆可獨立成罪，構成同一之罪名。被告兩次攜出步槍
    彈之時間，前後間隔超過一個月，藏放地點復非相同，能否
    論以接續犯，亦有探求餘地。再者，被告兩次攜出藏放之步
    槍彈多達14,827顆，並非僅有單獨一顆，故實際上乃同一種
    類物之集合，必須全部均無毀壞或未達不堪用之程度，始能
    論以未遂，倘其中之一已有毀壞或達不堪用之程度，仍應論
    以既遂。原審就被告第二次攜出藏放之步槍彈14,367顆均認
    未達不堪用，但卷證並無相當鑑驗資料，究竟憑何認定，理
    由復未說明，自與採證法則違背。就被告第一次攜出之步槍
    彈460 顆，實際送驗僅418 顆，尚有42顆未尋獲，送驗部分
    既確定有1 顆已無法正常使用，原判決以無從證明係被告所
    造成，不但與認定被告放於草叢任由雨淋生鏽之事實相互矛
    盾。且其餘42顆，原判決徒以雖未尋回但尚在營區而該管單
    位未喪失管領力，認定非屬永久喪失，而屬未達不堪用，亦
    顯非合於一般論理及經驗法則，均無從憑為認定未遂之依據
    。
  (二)起訴意旨及第一審判決所認被告侵占公有財物，係以被告基
    於不法所有意圖，除於上述96年5 月21日19時許，自彈藥庫
    搬出步槍彈13箱（含零頭彈兩箱，共計14,367顆），移置藏
    放在營區草叢外；並於96年6 月8 日14時許，將步槍彈3 盒
    （60顆）及空彈殼3 顆，自彈藥庫攜出，於休假外出時帶回
    住處供女友觀賞。原判決對96年5 月21日部分以無積極證據
    證明被告意在侵占，乃將第一審判決關於侵占公有財物部分
    撤銷，而（連同上述96年4 月18日之移置藏放部分認屬接續
    犯）僅論以使軍用槍彈致令不堪用罪。惟原判決於理由中，
    就已起訴之96年5 月21日侵占公有財物部分，並無應另為無
    罪或不另為無罪之說明，自有已受請求之事項未予判決之違
    法。且該次步槍彈之數量多達14,367顆（共13箱），所謂「
    帳籍平衡之動機」，卷證內並無任何憑據，不得資為合理化
    被告攜出步槍彈而藏放草叢內使人難以發現之行為，已如上
    述，自亦不得資為被告無侵占意圖之理由。被告該次將大量
    之步槍彈自彈藥庫攜出，既有藏放隱匿之行為，且係經國防
    部督察室於96年8 月29日接獲檢舉，經陸軍司令部派員至被
    告服務部隊調查，於同月30日6 時20分許始查獲起出該批步
    槍彈，為原判決所認定之事實。則被告藏放隱匿步槍彈之期
    間長達3 個月，於此期間尚為掩飾犯行而另有不實登載之犯
    行，且原判決就被告96年6 月8 日部分，既以被告攜出後久
    未入庫，反而納於已力支配，至96年8 月30日始查獲起出，
    為其論證被告成立侵占公有財物之理由，被告兩次攜出步槍
    彈納入己力支配之證據及事由幾近相同，原判決何以作出相
    反結論，甚至空泛以無積極證據而概括說明，非但理由不備
    ，且係違背採證法則。
  (三)以上雖非上訴意旨所指摘，但為本院得依職權調查之事項，
    且均足以影響事實之認定及法律之適用，應認原判決關於侵
    占公有財物、使軍用彈藥致令不堪用部分，有撤銷發回更審
    之原因，應發回由原法院更為妥適之判決。
三、駁回部分：原判決就公文書不實登載部分，以上訴人業已坦
    承犯罪，僅係請求從輕量刑，因無裁量違法或不當情形，仍
    維持第一審所處有期徒刑二年之判決，駁回上訴人此部分在
    第二審之上訴，業已詳細說明理由，從形式上觀察，並無違
    背法令情形。上訴意旨對此部分，雖併與原判決關於侵占公
    有財物、使軍用彈藥致令不堪用部分，均以上訴人有無公務
    員之身分仍屬不明，而為相同爭執，惟此無非係就原判決已
    詳為論斷與說明之事項，再為無謂之指摘，難謂合於法定上
    訴要件。且上訴之其他理由，並未依據卷內訴訟資料，具體
    指摘原判決就公文書不實登載部分，不適用何種法則或如何
    適用不當或有違法情事，應認其上訴為違背法律上之程式，
    予以駁回。
據上論斷，應依軍事審判法第206 條第1 項但書、第199 條、刑
事訴訟第397 條第1 項、第401 條、第395 條前段，判決如主文
。
中    華    民    國    97    年    9     月    15    日
                  刑事第五庭    審判長法  官  曾永宗
                                      法  官  任森銓
                                      法  官  王伯文
以上正本證明與原本無異。
本判決不得上訴。
中    華    民    國    97    年    9     月    15    日
                                      書記官  黎  珍


司法院資訊處製作；財團法人民間司法改革基金會備份。
